【裁判字號】    98,交聲,164
【裁判日期】    980527
【裁判案由】    聲明異議
【裁判全文】
臺灣嘉義地方法院交通事件裁定         98年度交聲字第164號
原處分機關  交通部公路總局嘉義區監理所
異  議  人
即受處分人  甲○○
上列異議人即受處分人因違反道路交通管理處罰條例案件，對於
交通部公路總局嘉義區監理所於民國九十八年四月二十二日所為
之處分（原處分案號：嘉監裁字第裁七○—Ｚ00000000
號），聲明異議，本院裁定如下：
    主  文
異議駁回。
    理  由
一、按汽車行駛於高速公路、快速公路或設站管制之道路，不遵
    使用限制、禁止、行車管制及管理事項之管制規則而有未依
    規定使用路肩者，處汽車駕駛人新臺幣（下同）三千元以上
    六千元以下罰鍰，道路交通管理處罰條例第三十三條第一項
    第九款定有明文，而汽車駕駛人有同條例第三十三條第一項
    之情形者，並予記違規點數一點，同條例第六十三條第一項
    第一款亦有規定。次按汽車行駛高速公路及快速公路，不得
    有在路肩上行駛，或利用路肩超越前車或倒車行為；汽車行
    駛高速公路及快速公路，除於規定之停車處外，不得在路肩
    及路肩外、中央分隔帶、隧道內、交流道或收費站區停車。
    但遇有濃霧、濃煙、強風、大雨等特殊狀況嚴重影響行車安
    全時，得在路肩暫停，並應顯示危險警告燈，視線清晰時，
    應即恢復行駛；汽車行駛交通阻塞之路段，除應遵守交通勤
    務警察指揮外，駕駛人不得以任何理由將車輛暫停或停駐路
    肩，以免阻礙消防車、警備車、救護車，工程車及救濟車進
    入現場清理或急救。停在主線車道之車輛應顯示危險警告燈
    ；為維護高速公路及快速公路交通安全與暢通，該管公路管
    理機關或警察機關於必要時，得發布命令，指定時段於高速
    公路及快速公路特定匝道或路段之車道、路肩，禁止、限制
    或開放車輛通行，高速公路及快速公路交通管制規則第九條
    第一項第二款、第十二條第一項、第十七條及第十九條第三
    項亦分別定有明文。
二、原處分意旨略以：異議人即受處分人甲○○駕駛翁月琴所有
    之車牌號碼四○三五—ＪＭ號自用小客車，於民國九十八年
    三月十日上午七時四十七分許，行經國道一號公路北向三六
    八公里處，因有未依規定使用路肩之違規行為，經民眾拍照
    採證後，由內政部警政署國道公路警察局第五警察隊員警依
    據採證照片掣單逕行舉發該自用小客車所有人翁月琴，嗣原
    處分機關依異議人之告知歸責於異議人，並經原處分機關函
    請舉發機關即內政部警政署國道公路警察局第五警察隊調查
    結果，認異議人駕車有上開違規行為，乃依道路交通管理處
    罰條例第三十三條第一項第九款、第六十三條第一項第一款
    、違反道路交通管理事件統一裁罰基準及處理細則第四十三
    條、第四十四條、第六十七條及違反道路交通管理事件統一
    裁罰基準表之規定，於九十八年四月二十二日以嘉監裁字第
    裁七○—Ｚ00000000號裁決書，據以裁處異議人罰
    鍰四千元，並記違規點數一點之處分。
三、異議意旨略以：異議人當日駕車行經國道一號公路北向三六
    八公里處時，欲由中正交流道出口匝道下高速公路，由於當
    時高雄市○○路之交通壅塞，無法負荷下高速公路之車流，
    導致高速公路上之車輛併排於正常車道及路肩等候下高速公
    路，聲請人亦因而堵塞於路肩為民眾拍照檢舉。惟下中正交
    流道附近之路段並無禁止行駛路肩標誌，又該路段因車輛多
    經常堵塞，而高速公路常有路段因車流過多造成堵塞，在某
    時段及路段規劃可以行駛路肩，且每日早上上班時間行經舉
    發地點車輛有半數行駛路肩，國道公路警察卻未派員取締，
    在高雄市○○路口值勤之交通警察亦允許以併排方式下高速
    公路，異議人乃認為該路段可行駛路肩。至國道一號公路北
    上三六九‧八公里處雖設有禁行路肩之警告標誌，然該標誌
    字體過小，又係平掛，且設於八八號快速道路出口進入國道
    一號公路之交會處，設立目的應係在警告由八八號快速道路
    進入國道一號公路之用路人，對於本已行駛在國道一號公路
    上之用路人實難發現該標誌之存在，從而原處分機關以該設
    立不當之標誌為處罰依據，顯有不當。另在國道一號公路北
    向三六八‧四公里處所設立之禁行路肩標誌，係於異議人違
    規行為發生後所設立，是異議人應免處罰，為此聲明異議，
    請求撤銷原處分等語。
四、經查：
  (一)異議人駕駛車牌號碼四○三五—ＪＭ號自用小客車，於九十
    八年三月十日上午七時四十七分許，在國道一號公路北向三
    六八公里處行駛路肩之事實，為異議人所不否認，並據證人
    即掣單舉發之內政部警政署國道公路警察局第五警察隊岡山
    分隊警員乙○○於本院證述明確（見本院卷第二五至二八頁
    ），復有證人乙○○所繪製之現場圖（見本院卷第三一頁）
    及舉發照片（見本院卷第二九頁）在卷可稽，堪信為真實。
  (二)異議人雖辯稱：違規當時國道一號公路北上三六九‧八公里
    處固設有禁行路肩標誌，然該標誌字體過小，又係平掛，顯
    難為行經國道一號公路之用路人所注意，且違規當時國道一
    號公路北上三六八‧四公里處並未設立禁行路肩標誌，況平
    日未見警員在舉發地點取締，乃認為該路段可行駛路肩云云
    。惟證人乙○○於本院證稱：異議人違規當時國道一號公路
    北向三六八‧四公里及三六九‧八公里處均設有禁行路肩標
    誌，由異議人行駛之方向均可看到上開標誌，且該禁行路肩
    標誌之底色為紅色，相當明顯，另違規地點附近平常均未開
    放行駛路肩，該路段確常有駕駛人行駛路肩，取締頻率不一
    ，若見到有行駛路肩情形即會取締等語（見本院卷第二六、
    二七頁），並有證人乙○○庭呈禁行路肩標誌照片附卷可稽
    （見本院卷第三○頁）。證人乙○○既有取締交通違規案件
    之經驗，為執行交通勤務之公務員，且與異議人素不相識，
    亦無仇怨，復到庭為上述證述，殊無設詞誣陷異議人，而身
    觸偽證重罪之理，其證詞應可採信。足認異議人違規當時，
    在其上開違規地點前方即國道一號公路北向三六八‧四公里
    及三六九‧八公里處均設有禁行路肩紅色標誌，縱其因標誌
    設置位置而未能注意設在國道一號公路北向三六九‧八公里
    處之標誌，亦有設在國道一號公路北向三六八‧四公里處之
    標誌足資警告，異議人應無誤認該處可行駛路肩之虞。況參
    酌上開高速公路及快速公路交通管制規則第九條第一項第二
    款、第十二條第一項、第十七條及第十九條第三項規定可知
    ，高速公路設置路肩，本即供緊急目的使用，而屬維護公共
    利益所必要，且路肩之通暢與否，攸關緊急事故之處理，甚
    且影響重傷、重症患者之救援時間，絕非可依駕駛人之片面
    判斷而可任意使用，僅於交通管制單位為暫時疏解特定期間
    交通壅塞現象，始於特定路段、時段，例外開放路肩供小型
    車行駛，或有特殊狀況嚴重影響行車安全時，始得在路肩暫
    停，故原則上路肩係不開放車輛行駛，而例外得開放之路段
    、時段，有關單位均會有明確之告示宣導。異議人既係合法
    領有駕駛執照之人，對於高速公路原則禁止行駛路肩之規定
    ，當甚為明瞭，自不得因其未注意行駛路段有無設置相關告
    示牌或員警未加以取締，而認行駛該處路肩得以免責。再依
    異議人上開所辯情節以觀，其行駛路肩僅係因交通壅塞，並
    無任何緊急目的，且依舉發照片所示，違規當時該路段亦無
    濃霧、濃煙、強風、大雨等特殊狀況嚴重影響行車安全情形
    ，異議人行駛路肩自屬違規。是異議人上開所辯，均不足採
    ，堪認異議人確有未依規定使用路肩之違規行為。
五、綜上所述，本件異議人既有上述未依規定使用路肩之違規行
    為，原處分機關依道路交通管理處罰條例第三十三條第一項
    第九款、第六十三條第一項第一款、違反道路交通管理事件
    統一裁罰基準及處理細則第四十三條、第四十四條、第六十
    七條及違反道路交通管理事件統一裁罰基準表之規定，裁處
    異議人罰鍰四千元，並記違規點數一點之處分，核無不當。
    本件異議為無理由，應予駁回。
據上論斷，應依道路交通管理處罰條例第八十七條第二項，道路
交通案件處理辦法第十九條，裁定如主文。
中    華    民    國    98    年    5     月    27    日
                    交通法庭    法  官  鄭雅文
以上正本證明與原本無異。
如不服本裁定，應於裁定送達後五日內向本院提出抗告狀（應附
繕本）。
中    華    民    國    98    年    5     月    27    日
                                書記官  蘇姵容


司法院資訊處製作；財團法人民間司法改革基金會備份。
